【裁判字號】    97,消債更,814
【裁判日期】    980227
【裁判案由】    更生事件
【裁判全文】
臺灣士林地方法院民事裁定           97年度消債更字第814號
聲  請  人
即  債務人  甲○○
上列債務人聲請更生事件，本院裁定如下：
    主  文
更生之聲請駁回。
聲請費用由債務人負擔。
    理  由
一、按本條例施行前，債務人依金融主管機關協調成立之中華民
    國銀行公會會員辦理消費金融案件無擔保債務協商機制與金
    融機構成立之協商，須因不可歸責致履行顯有重大困難，始
    得聲請更生或清算，消費者債務清理條例第151 條第5 、6
    項定有明文。又聲請更生或清算不合程式或不備其他要件者
    ，法院應以裁定駁回之，但其情形可以補正者，法院應定期
    間先命補正，復為同條例第8 條所明定。
二、本件聲請意旨略以：債務人因財務困難，有不能清償債務之
    情事，前曾於民國95年依照「中華民國銀行公會會員辦理消
    費金融案件無擔保債務協商機制」請求共同協商債務清償方
    案，並協商成立，協商條件為每月還款新臺幣（下同）2 萬
    1,390 元，尚有對於合作金庫銀行股份有限公司之債務100
    萬元未納入協商，每月另行繳交8,240 元，共2 萬9,630 元
    。此外，配偶李思吟於91年間產下一女，因保母難尋，須專
    心在家照顧女兒，於95年8 月參與債務協商，每月應清償1
    萬745 元，亦由債務人支付，夫妻二人每月需償還款項高達
    4 萬375 元，且每月尚需負擔房屋貸款8,500 元。惟每月所
    得5 萬8,941 元，扣除夫妻二人需清償之債務，僅餘1 萬8,
    566 元，難以維持全家之基本生計。又無擔保或無優先權之
    債務總額未逾新臺幣1,200 萬元，復未經法院裁定開始清算
    程序或宣告破產，爰向本院聲請更生等語。
三、經查，本件債務人主張，其每月薪資所得僅5 萬8,941 元，
    協商條件為2 萬9,630 元，尚需負擔配偶協商金額1 萬745
    元，所剩餘額不足以維持最低基本生活，並曾依「中華民國
    銀行公會會員辦理消費金融案件無擔保債務協商機制」協商
    成立，協商條件為2 萬1,390 元，固有「中華民國銀行公會
    會員辦理消費金融案件無擔保債務協商成立協議書」（見臺
    灣板橋地方法院97年度消債更字第1537號卷 (下稱板院卷
    )第98 頁）在卷可稽，惟債務人之配偶所負債務理應自己負
    擔，尚不得以保母難尋為由，逕自拒絕外出工作，令債務人
    負擔配偶之債務，而房屋借款亦為配偶之債務，不得全數由
    債務人負擔，至多僅得以相當於租金費用，分擔半數4, 250
    元。再者，依債務人所提之95年度及96年度綜合所得稅所得
    資料清單（見板院卷第26頁及第28頁）所示，其每月平均收
    入為6 萬8,622 元，縱以債務人所主張之薪資所得5 萬8,941
    元計之，扣除必要生活支出，生活費6,000 元、健保費2,272
    元、勞保費789 元、互助金172 元、稅賦1,525 元、扶養女
    兒之費用6,000 元、房屋貸款半數4,250 元，共2 萬7,017
    元，尚餘3 萬1,924 元，顯高於協商條件2 萬9,63 0元，足
    徵債務人仍有能力負擔上開協商條件，故債務人主張其不可
    歸責於己致履行協商條件顯有重大困難，顯不足採。又債務
    人於本條例施行前，曾依中華民國銀行公會會員辦理消費金
    融案件無擔保債務協商機制與金融機構成立協商，惟不符合
    消費者債務清理條例第151 條第5 、6 項所定「須因不可歸
    責致履行顯有重大困難」之要件，上開欠缺又屬無從補正。
    是揆諸首開說明，本件債務人聲請更生，於法未合，不應准
    許，應予駁回，爰裁定如主文。
中    華    民    國    98    年    2     月    27    日
                  民事第二庭  法      官  王怡雯
上為正本係照原本作成。
如不服本裁定，應於裁定送達後10日內，以書狀向本院提出抗告
，並繳納抗告費新臺幣1千元。
中    華    民    國    98    年    2     月    27    日
                              書  記  官  周嫣蘋


司法院資訊處製作；財團法人民間司法改革基金會備份。
